臺灣臺南地方法院臺南簡易庭民事判決
110年度南簡字第1577號
原      告    黃登輝  
被      告    黃有利(即黃卿之承受訴訟人）

兼特別代理人  黃合賜(即黃卿之承受訴訟人）  

被      告    黃吳梅玉(即黃卿之承受訴訟人）

上二人
訴訟代理人    吳孟桓律師
被      告    黃信裕(即黃卿之承受訴訟人）    

上列當事人間分配表異議之訴事件，本院判決如下：
    主  文
原告之訴駁回。
訴訟費用由原告負擔。
    事實及理由
一、原告起訴主張：訴外人黃登山夥同黃卿於民國83年7月29日
    向原抵押權人第一商業銀行借款新臺幣（下同）1,500,000
    元，設定1,800,000元，主債務人黃登山（實借1,000,000元
    ）、黃卿（實借500,000元）、共同抵押人原告 (未借款）
    ，擔保之抵押物有臺南市○○區○○段00○000○號建物、同段544
    、545地號土地，上開土地、建物於抵押權設定契約書並未
    限定各抵押物之擔保金額，故應依抵押物之價值比例分擔債
    務。依本件拍賣標的系爭544地號土地（原告單獨所有）之
    第一次拍賣價值為64萬，土地權利範圍全部，另一拍賣標的
    同段545地號(64萬）及同段112建號建物 (44萬），原告之
    權利範圍皆為1/3，第一次拍賣價值為1,080,000元，76建號
    因係木造房屋老舊價值小（不在此次拍賣範圍内），故不予
    估算，總計系爭544地號土地應分擔債權比例為64+(64+108×
    1/3) =0.1649(16.49%)，故原告應負擔債務為378,485×16.4
    9%=62,412元。原告和黃卿因同為原抵押權債權人第一商業
    銀行之義務人兼連帶保證人，黃卿代黃登山清償債務本利66
    2,400元，依民法第281條第1項連帶債務人中之一人因清償
    致他債務人同免責任時，得向他債務人請求償還各自分擔之
    部分，故原告和黃卿均需各負擔一半債務31,206元 (62,412
    ÷2=31,206元)。債權利息欄之期間更正為自聲請強制執行日
    108年11月19日往前5年加上108年11月20日至110年8月13日
    止（計632日) ，依民法第861條2項得優先受償之利息、遲
    延利息，以於抵押權人實行抵押權聲請強制執行前五年内所
    發生及於強制執行程序中發生者為限。日數：365×5+632＝2,
    457日。利率：分配表原載原利率8.4560%應更正為5%，本件
    抵押權由原抵押權人第一商業銀行讓與黃卿，原告和黃卿同
    為義務人兼保證人，在未知會原告的情形下，因雙方無約定
    之利率，依民法第203條之規定，應按週年利率為5%計算。
    利息：31,206×5%+365×2,457=10,503元。本金加利息，31,2
    06+10,503=41,709元。被告應分配之金額為41,709元。並聲
    明：本院108年司執速字第108456號就原告抵押物（臺南市○
    ○區○○段000地號，權利範圍全部）之強制執行事件，於110
    年9月8日製作之分配表，對黃卿之抵押債權應更正如下：1.
    分配表所列黃卿債權原本378,485元，應更正為31,206元。2
    .利息欄之期間應更正為自強制執行聲請日即108年11月19日
    往前5年計算，加上強制執行程序發生即108年11月20日至11
    0年8月13日。日數更正為2,457日。利率更正為5%。利息更
    正為10,503元。本金加利息合計應更正為41,709元(黃卿抵
    押債權分配金額）。原告所有被拍賣之抵押物拍定價為523,
    000元，其分配順序為⑴執行費12,638元。⑵土地增值稅56,75
    4元。⑶地價稅1,069元。⑷黃卿之抵押債權41,709元。⑸黃大
    德之抵押債權250,000元，剩160,780元分配給黃卿之普通債
    權金額。
二、被告之陳述：原告係本院108年度司執速字第108456號強制 
    執行事件之債務人，應審究者為依原告所主張之債權原本進
    行分配後，原告所得領回之款項，是否有變更。黃卿第一順
    位抵押權後仍有第二順位抵押債權（抵押權人黃大德）應受
    償，黃卿另有普通債權本金90萬元得以受償。依系爭分配表
    所列其他確定之債權與第二順位抵押債權受償後，已無餘額
    可發還原告。是原告提起本件訴訟，欠缺權利保護要件。原
    告雖援引民法第875條之2之規定，主張應依抵押物之價值比
    例分擔債權云云。惟該條規定係針對數不動產皆遭變價後如
    何分配之問題，同段545地號土地並未被拍賣，債權人之債
    權未受完全清償，自無民法第875條之2之適用。並聲明：原
    告之訴駁回。訴訟費用由原告負擔。
三、得心證之理由：
(一)按原告之訴，有下列各款情形之一者，法院得不經言詞辯論
    ，逕以判決駁回之。但其情形可以補正者，審判長應定期間
    先命補正：當事人不適格或欠缺權利保護必要。依其所訴
    之事實，在法律上顯無理由。民事訴訟法第249條第2項定有
    明文。又按分配表異議之訴勝訴確定時，應宣示變更原分配
    表，或撤銷原分配表重新製作分配表，性質上為形成訴訟，
    訴訟標的為對分配表之異議權，故判決結果對原告與被告間
    債權之存否，並無既判力。因之分配表異議之訴，在於可藉
    由分配表之變更，使原告取得變更後與變更前在分配表上所
    列受償金額之差額利益，如依原告之聲明，其在變更後並無
    從取得較變更前為增加分配金額之結果時，即應認無訴之利
    益。是苟原告對分配表所載被告債權額不同意，然自己分配
    額或應發還之餘額並不增加者，仍應認並無對分配表異議之
    利益，所提分配表異議之訴應以欠缺權利保護要件予以駁回
    ；此項訴之利益之審酌，無論債權人或債務人為原告時，自
    均有其適用。
(二)查：
　⒈債權人黃卿於108年11月14日執臺灣高雄地方法院108年7月17
    日雄院和108司執儉字第60029號債權憑證(執行名義：同院1
    07年度司票字第5669號民事裁定及確定證明書)，向本院聲
    請對債務人即原告為強制執行，本院執行處以108年度司執
    字第108456號執行事件受理；訴外人黃仕杰於110年8月3日
    就原告所有臺南市○○區○○段000地號土地，以523,000元得標
    而拍定；本院執行處於110年9月8日製作分配表等情，有本
    院調閱之上開執行事件可稽，堪先認定。
　⒉依上開分配表所示，執行清償所得金額為523,000元，第一次
    序債權為土地增值稅56,754元，第二次序為地價稅1,069元
    ，第三次序為執行費12,638元，第四次序為第一順位抵押權
    債權378,485元(債權人黃卿)，第五次序為第二順位抵押權
    債權250,000元(債權人黃大德)，第六次序為債權人黃卿之
    票款債權900,000元；其中第一次序至第四次序債權分配金
    額分別為56,754元、1,069元、12,638元、452,539元，第五
    、六次序債權分配金額均為0；第四至五次序債權之不足額
    分別為468,009元、250,000元、900,000元。基此可知，系
    爭分配表之分配結果，尚有1,618,009元之債權未獲分配。
    而原告乃系爭執行事件之債務人，本件於債權人就前揭所得
    拍賣款受償後，顯然已無餘額可發還予原告。因此，原告雖
    主張上情，然揆諸前揭說明，原告之請求，對於原告並無何
    訴訟之利益可言，顯然欠缺權利保護必要，且其情形無可補
    正，自不應准許之。
(三)綜上，原告之訴，因欠缺權利保護必要，爰不經言詞辯論，
    逕以判決駁回之。
四、依民事訴訟法第249條第2項、第78條，判決如主文。
中　　華　　民　　國　 111 　年　　3　　月 　 29 　 日
                   臺灣臺南地方法院臺南簡易庭
                               法  官  盧亨龍
以上正本係照原本作成。 
如不服本判決，應於送達後20日內，向本院提出上訴狀並表明上
訴理由（須附繕本）。如委任律師提起上訴者，應一併繳納上訴
審裁判費。
中　　華　　民　　國　　111 　年　　3 　　月　　30　　日
                                書記官  謝婷婷